【裁判字號】    94,上訴,255
【裁判日期】    950125
【裁判案由】    強盜等
【裁判全文】
臺灣高等法院花蓮分院刑事判決         94年度上訴字第255號
上  訴  人
即  被  告  甲○○
                    現羈押於臺灣花蓮看守所
指定辯護人  魏辰州律師
上列上訴人即被告因強盜等案件，不服臺灣花蓮地方法院94年度
訴字第 301號中華民國94年10月14日第一審判決（起訴案號：臺
灣花蓮地方法院檢察署94年度偵字第2922號），提起上訴，本院
判決如下：
    主  文
原判決撤銷。
甲○○犯攜帶兇器踰越安全設備強盜罪，累犯，處有期徒刑柒年
陸月。扣案之摺疊刀壹把、木製棒球棍壹支均沒收。
    事  實
一、甲○○前因妨害風化案件，經法院判處有期徒刑 6年確定，
    於民國（下同）85年間假釋出獄；嗣於假釋期間又因違反麻
    醉藥品管理條例、肅清煙毒條例等案件，經法院分別判處有
    期徒刑 7月、2年8月確定，而遭撤銷假釋，接續執行前開徒
    刑及殘刑，於89年間假釋出獄；嗣又在假釋期間因施用毒品
    而遭撤銷假釋，復入監執行殘刑，於93年 5月31日縮刑期滿
    ，其前開徒刑始執行完畢。然甲○○竟猶不知悔悟，竟意圖
    為自己不法之所有，於94年8月13日上午7時40分許，攜帶其
    所有客觀上可為兇器之摺疊刀1把、木製棒球棍1支，行經花
    蓮縣吉安鄉○里村○里○街 198號乙○○住處後門；見該住
    處廚房之窗戶未鎖，又見後門外置有客觀上可為兇器之柴刀
    1 把（為乙○○所有置放該處），認有機可趁，乃持該柴刀
    ，踰越廚房窗戶之安全設備而侵入該住宅，竊取乙○○置於
    客廳置物櫃之行動電話3支、郵局存簿1本、木質私章 1個、
    鑰匙3串、石製戒指1枚及浴室內之現金新臺幣（下同）2400
    元，且將該等所竊之物置於其衣服口袋內而得手。惟甲○○
    於行竊過程中不慎將木製棒球棍遺留於客廳未帶走，旋由該
    客廳準備往後門處逃逸時，經過乙○○之臥房外，發現乙○
    ○醒來並起身走出房門口；甲○○見狀為防護贓物及脫免逮
    捕，竟站立於該臥房門外距離乙○○不到 1公尺處，高舉上
    開柴刀朝著乙○○正面身體，作勢欲攻擊乙○○，而對乙○
    ○施以脅迫。乙○○見狀恐受傷害，乃抓住甲○○雙手欲奪
    下該刀，然甲○○無就範之意，仍持該柴刀不放，且欲往該
    住處後門方向逃跑，因而與乙○○相互拉扯，致雙雙倒地；
    在此過程中，乙○○受有右膝、右腳擦挫傷、左膝內側擦傷
    、左前臂擦挫傷等傷害，經乙○○高呼求援後，驚醒於客廳
    睡覺之乙○○表弟黃榮輝，其旋上前與乙○○合力制伏甲○
    ○，並逮捕後報警。經警方到場後，於甲○○身上起獲所竊
    得之上揭贓物行動電話3支、郵局存簿1本、木質私章 1個、
    鑰匙3串、石製戒指1枚及現金2400元，並扣得甲○○所有置
    放身上之摺疊刀1把、置於客廳之木製棒球棍1支，及其脫免
    逮捕、防護贓物所用之上開柴刀1把等物。
二、案經乙○○訴由花蓮縣政府警察局吉安分局報請臺灣花蓮地
    方法院檢察署檢察官偵查起訴。
    理  由
一、訊之上訴人即被告（以下稱被告）甲○○就上開時、地為竊
    盜既遂行為等情坦承不諱，僅就其踰越之地方係後門（門扇
    ）而非廚房窗戶（安全設備）有所爭執，惟否認上開加重準
    強盜之事實；先辯稱：伊舉起該柴刀是想從後門出去，沒有
    拿柴刀對乙○○砍；嗣改稱伊平時有蒐藏刀械之習慣，當時
    持該刀係想竊取蒐藏之云云。另就伊案發時之精神狀況辯稱
    ：伊因為案發前與女友賈依依發生口角，有服用安眠藥「斯
    蒂目斯」 8顆，醒來後精神恍惚，不知自己在做什麼，始犯
    本案云云。經查：
（一）被告於上開時、地竊盜及無故侵入住宅既遂之事實：業經
      被告於警詢、偵查及審理時坦承不諱，核與證人乙○○於
      警詢、偵查、原審，及證人黃榮輝於警詢、偵查中之證述
      情節大致吻合；並有贓物領據1份、相關照片8張，及扣案
      之折疊刀1把、木製棒球棒1支及柴刀 1把等證物，與原審
      勘驗筆錄可稽。至被告雖就侵入住宅之方式爭執，但查證
      人即被害人乙○○到庭證稱：「（檢察官問：當時後門有
      開嗎？）被告是從廚房窗戶爬進去的，因為廚房門有上鎖
      ，而且案發後警方到我家看時，門也是上鎖的」、「（審
      判長問：就你判斷，被告是由何處進入你家？）廚房窗戶
      ，因為當天是下雨天，我有把窗戶關起來，但沒有上鎖」
      、「（審判長問：竊案發生後，有無檢查窗戶是否打開？
      ）警方到場時，有確認窗戶被人打開，而我的家人都沒人
      去動那扇窗戶。我後門有關且上鎖，鎖沒有被破壞」等語
      ；顯見被害人乙○○於案發後就被告如何入侵之情形，有
      特地再查看及確認，應以證人乙○○所證述之情節較為可
      採。是被告應係趁乙○○住處廚房窗戶未鎖而開啟，踰越
      窗戶侵入該住宅行竊無誤。
（二）被告於上開時、地竊盜既遂後為防護贓物及脫免逮捕，高
      舉柴刀作勢攻擊乙○○對其脅迫之事實：被告於上開時、
      地為竊盜得手後，經被害人乙○○發現時，有對乙○○為
      高舉柴刀之舉動一節，業據被告供承不諱；且經證人乙○
      ○於警訊、偵查及原審中證述甚詳，並有卷附贓物認領保
      管單1紙及扣案之柴刀1把足資佐證。又上開柴刀係被害人
      乙○○所有，於案發前原由乙○○置於該住宅後門外，該
      柴刀係被告於侵入住宅行竊前所拿取，再攜入該住宅內等
      情，亦經證人乙○○證述甚明。參以扣案柴刀，刀刃23公
      分與木柄18公分，總長共長41公分，且係鐵製有相當之重
      量，有原審勘驗筆錄及照片可按，可知攜帶該柴刀不甚方
      便；果被告僅有竊取該柴刀之意，應係於入住宅內行竊後
      ，於離開該住宅時，再為竊取，以便於其行竊屋內財物，
      何需攜帶如此笨重之柴刀入內行竊？況酌以該柴刀之外觀
      並非新穎，且刀刃有些許鏽蝕，式樣一般，並非絕新或市
      面少見之刀械；被告竟辯稱伊想竊取該刀蒐藏云云，顯與
      常情有違，實難置信，要無可採。復查，被告於警詢供稱
      ：「…持柴刀是作勢要砍他、嚇他，想趁隙逃跑」（見警
      卷第 8頁），其於偵訊中亦供稱：「…我拿柴刀是要嚇他
      ，看他會不會害怕，我要趁機跑掉」、「（檢察官問：那
      你持柴刀，如何嚇他？）我高舉柴刀對著他，但並沒有砍
      下去」等語（見偵查卷第 8頁）。又參以證人乙○○於原
      審證稱：「（檢察官問：你看到被告時，他手上就有拿刀
      ？）是，但被告沒說甚麼話，只是手拿刀舉高對著我」、
      「（檢察官問：被告有無要砍下去的意思？）我無法判斷
      ，因為我是想一下子就把刀子搶過來，但我們從房間門一
      直扭打到廚房。我們兩人有扭打在地上，後來我表弟醒來
      後，二人一起將被告制服」、「（檢察官問：你開門看到
      被告時，與他的距離多近？）我一出房門就發現他在房邊
      ，當時我跟他的距離大約 1公尺」、「（檢察官問：被告
      看到你後才將手舉起來？）我一看到被告時，被告拿刀的
      手就是舉起來的」、「（審判長問：在偵查中你說和被告
      發生扭打，打到廚房，是否確有此事？）當時我的雙手握
      著他的雙手，走廊很小，所以一直撞到牆壁」、「（審判
      長問：被告當時有無推撞你？）我感覺當時被告想要往廚
      房後門方向逃逸，而我想把他抓回來，他有無撞我我忘了
      」、「（審判長問：所以被告並未出手打你？）沒有，他
      的手當時被我抓住了」、「（審判長問：被告有無因為要
      逃離而對你使力、讓你受傷？）我沒有印象了」、「（審
      判長問：當被告手持刀對向你時，你是否感到害怕？）是
      ，我怕他傷到我」等語。再觀之被告所持之扣案柴刀，刀
      刃連刀柄長約41公分，有照片及原審勘驗筆錄可稽，該柴
      刀客觀上顯係足以傷人生命、身體之兇器，又案發時被告
      與乙○○面對面，距離不到 1公尺處，是其若持刀對之揮
      砍，極有可能傷害到乙○○，是其高舉柴刀之行為，顯有
      作勢攻擊被害人之故意。且依常情判斷，該行為亦足以使
      一般人心生畏懼，是其上開高舉柴刀朝被害人之行為，顯
      係施脅迫於被害人之行為。是被告事後辯稱伊僅係要逃跑
      ，不知為何高舉該柴刀一節，顯不足採信。惟依證人乙○
      ○上揭證詞，亦見被告高舉柴刀後，乙○○隨即空手奪刀
      ，而被告並無再對乙○○另為揮砍、毆打或推撞等攻擊行
      為；而乙○○所受之傷勢，係其制伏被告時不慎擦撞牆壁
      等處所造成等情觀之，被告高舉柴刀作勢攻擊被害人之行
      為，應僅係以惡害加以恫嚇被害人。從而，公訴人就本案
      事實認被告係對被害人當場施以強暴之行為，容有誤會，
      附此敘明。
（三）對於被告以其案發前曾服用安眠藥數顆，造成其犯案時有
      精神恍惚之狀態為辯一節：查本案被告於警詢、偵查中，
      就其犯案前後之經過，均供述甚詳。再審之其於原審中供
      稱：「（審判長問：你如何到被害人家？）走路」、「（
      審判長問：確定當天下雨？）是」、「（審判長問：是否
      記得何時到被害人家？）記得已經是天亮了」、「（審判
      長問：是否記得進入後先偷何處？）我只記得錢是從牛仔
      褲拿的，從後門一直直走就到客廳，東西有些是在客廳桌
      上拿的，有些是在櫃子」、「（審判長問：有無看到客廳
      有人在睡覺？）我記得我在拿桌上東西時，有看到人躺在
      那邊，但不確定是誰」、「（審判長問：偷完東西轉身離
      去才看到被害人？）是」、「（審判長問：偷來的東西放
      何處？）放口袋」、「（審判長問：何時吃安眠藥？）凌
      晨，幾點忘了」等語；其就案發時行竊之前後過程、何處
      竊得財物、案發時之天候及行竊時住宅內是否有人等細節
      ，均供述甚明，堪認被告於案發時之記憶，顯然相當清晰
      深刻，並與證人乙○○證述情節相互吻合。另證人乙○○
      亦證稱：「（辯護人問：依你判斷被告當時是否精神有點
      恍惚？）我沒有發現」等語，已難認被告於案發之際，對
      於外界事務之知覺理會及判斷作用有較常人為低之情形。
      況本院依被告聲請，函請財團法人佛教慈濟綜合醫院鑑定
      有無如被告所辯之可能；然該醫院函稱：過量使用安眠藥
      「斯蒂目斯」對於神經系統所產生之不良反映包括：焦慮
      、頭昏眼花、困倦、頭痛、易怒等，有該醫院94年12月23
      日（九四）慈醫文字第003254號函在卷足憑；亦無從認定
      被告於案發時，有精神耗弱之情況。至證人賈依依雖於原
      審證稱：被告於案發當日凌晨約 1時許，有服用安眠藥，
      隨即睡著，伊並不知被告服用多少，伊後來就離開被告，
      事後係警方打電話告訴伊，伊才知道被告犯案等語；是依
      該證人所述，被告服用安眠藥之時點，距其為上開犯行間
      ，已間隔約 7小時之久，而證人賈依依於當日凌晨與被告
      離開後，並未再碰面或聯絡，是該證人就被告於案發時之
      精神狀態為何，並無從知悉，亦無法採為被告有利之認定
      。
（四）綜上所述，被告上開所辯，顯係事後圖卸刑責之詞，不足
      採信。另指定辯護人雖為被告辯稱：本件被告涉案行為過
      程，顯未達致使被害人不能抗拒之程度，如遽以刑法第32
      9條所定罪責相繩，似顯過苛等語。按刑法第329條之準強
      盜罪，乃介於強盜罪與搶奪罪間之一種處斷上之強盜罪，
      性質上屬單純一罪，而非結合二個以上可以獨立致罪之行
      為，而成一體之結合犯，且其條文所規定之「強暴、脅迫
      」，以使人心生畏懼為已足，而不以至使人不能抗拒之程
      度為必要（最高法院74年度台上字第3225號、81年度台非
      字第 205號、86年度台上字第3603號判決參照）；故指定
      辯護人上開辯解，尚非可採。本件事證明確，被告犯行洵
      堪認定，應予依法論科。
二、按被告甲○○於上揭時、地行竊時所攜帶之摺疊刀 1把，刀
    刃長約9.5公分，刀鋒鐵製並銳利；木製棒球棍1支，長約89
    公分，係質地堅硬之木製物；另柴刀 1把，刀刃長約23公分
    、刀柄約18公分，為鐵製之物，業經當庭勘驗無訛；上開物
    品客觀上均足以對人之生命、身體、安全構成威脅，具有危
    險性。又按刑法第321條第 1項第2款規定將「門扇」、「牆
    垣」、「其他安全設備」並列，則所謂「門扇」專指門戶而
    言，應屬狹義指分隔住宅或建築物內外之間之出入口大門而
    言；而所謂「其他安全設備」，指門扇牆垣以外，依通常觀
    念足認防盜之一切設備而言，如門鎖、窗戶等；是本件被害
    人乙○○住處廚房所裝之窗戶，依通常觀念係有防盜之功能
    ，自屬安全設備之一種。而被告為本件侵入住宅行竊時，係
    攜帶兇器且踰越上開安全設備，於實施竊盜後，為被害人乙
    ○○發覺，因脫免逮捕並防護贓物，當場向乙○○施以脅迫
    ，其所為應成立係刑法第 329條所規範之準強盜行為，並具
    有同法第321條第1項第2款、第3款之情事，自應依刑法第33
    0條第1項之加重強盜罪論處（最高法院42年臺上字第523 號
    判例、同院48年臺上字第 166號判例參照）。又被告未受允
    准，擅入他人住宅內，業據被害人乙○○合法告訴（見警卷
    第12頁），應成立同法第306條第1項侵入住宅罪。是核本件
    被告所為，係犯刑法第306條第1項侵入住宅罪，及刑法第32
    9條、第330條第 1項之加重準強盜既遂罪。又所犯上開加重
    準強盜罪與無故侵入住宅罪間，有方法、結果之牽連關係，
    應依牽連犯規定從較重之加重準強盜罪處斷。另被告為脫免
    逮捕、防護贓物，當場持扣案之柴刀對著被害人乙○○作勢
    欲攻擊等情，僅該當於「脅迫」行為，已如上所述，公訴人
    認被告業已構成「強暴」行為，容有誤會。再查被告有如事
    實欄記載之前科及執行有期徒刑完畢事實，有臺灣高等法院
    被告前案紀錄表在卷可憑，其於執行完畢後 5年之內再犯本
    件有期徒刑以上之罪，係屬累犯，應依刑法第47條之規定加
    重其本刑。原審對被告論罪科刑，固非無見；惟原判決疏未
    論究被告無故侵入住宅罪，尚有未當。被告上訴辯稱精神恍
    惚始犯此罪，雖無理由；惟原判決既有如上未洽之處，仍應
    撤銷改判。爰審酌被告有前述之犯罪前科紀錄，素行非佳；
    而竊盜後為脫免逮捕並防護贓物，竟持兇器柴刀施脅迫於被
    害人，對社會治安危害非微；惟被告於案發後之警詢、偵查
    時，業經坦承犯行，而於本院審理時，尚有悔悟之意；及其
    犯罪手段、目的及所生損害等一切情狀，量處如主文第 2項
    所示之刑。扣案之摺疊刀1把及木製棒球棍1支為被告所有，
    係供犯罪行所用之物，業經被告陳明在卷，應依刑法第38條
    第1項第2款宣告沒收；至扣案之柴刀 1把，雖係被告為上開
    竊盜及準強盜犯行所用，然屬被害人乙○○所有，自不得宣
    告沒收，併此敘明。
據上論斷，應依刑事訴訟法第369條第1項前段、第364條、第299
條第1項前段，刑法第306條第1項、第329條、第330條第1項、第
55條、第47條、第38條第1項2款，判決如主文。
本案經檢察官蔡國禎到庭執行職務。
中    華    民    國    95    年    1     月    25    日
                        審判長法  官  吳鴻章
                              法  官  王紋瑩
                              法  官  林德盛
以上正本證明與原本無異。
如不服本判決，應於判決送達後10日內向本院提出上訴狀。其未
敘述理由者，並應於提出上訴狀後10日內向本院補提理由狀 (須
附繕本)。
                              書記官  劉夢蕾
中    華    民    國    95    年    1     月    25    日
附錄本判決論罪科刑法條：
刑法第306條第1項：
無故侵入他人住宅、建築物或附連圍繞之土地或船艦者，處一年
以下有期徒刑、拘役或三百元以下罰金。
刑法第329條：
竊盜或搶奪，因防護贓物、脫免逮捕或湮滅罪證，而當場施以強
暴脅迫者，以強盜論。
刑法第330條第1項：
犯強盜罪而有第三百二十一條第一項各款情形之一者，處七年以
上有期徒刑。


司法院資訊處製作；財團法人民間司法改革基金會備份。
